【裁判字號】    90,訴,229
【裁判日期】    900731
【裁判案由】    妨害公務等
【裁判全文】
臺灣高雄地方法院刑事判決                            九十年度訴字第二二九號
    公  訴  人  臺灣高雄地方法院檢察署檢察官
    被      告  甲○○
    被      告  丙○○
右列被告等因妨害公務等案件，經檢察官提起公訴（八十九年度偵字第一○九○二、
第二四一一六號），本院判決如左：
    主  文
甲○○共同隱匿公務員委託第三人掌管之物品，處有期徒刑陸月，如易科罰金，以
佰元折算壹日。扣案之金屬油槽壹只、加油機具（含加油槍）壹組、柴油捌佰玖拾公
升、估價單肆張均沒收。
丙○○共同隱匿公務員委託第三人掌管之物品，處有期徒刑肆月，如易科罰金，以
佰元折算壹日。扣案之金屬油槽壹只、加油機具（含加油槍）壹組、柴油捌佰玖拾公
升、估價單肆張均沒收。
    事  實
一、甲○○明知柴油係經中央主管機關經濟部指定之能源產品，未經許可，不得經營
    柴油之銷售業務，竟意圖營利，未經許可，自民國八十九年五月九日起，以每公
    升新臺幣（下同）七點二元之價格，向綽號「黑油仔」真實姓名不詳之成年男子
    購入漁船用柴油，裝存在不知情周加明所有之車牌號碼ＹＳ－六一七三號自用小
    貨車上其所有之金屬油槽內，再使用其所有之加油機具（含加油槍），在高雄市
    前鎮區○○路台糖停車場內，以每公升七點七元之價格，將前開柴油銷售予不特
    定人，而經營中央主管機關指定為能源產品之柴油銷售業務。同年月十日，甲○○復與知情之丙○○基於共同經營銷售油品業務之犯意聯絡，由甲○○以月薪二
    萬五千元之代價僱用丙○○，駕駛上開自用小貨車至高雄市○鎮區○○路台糖停
    車場銷售柴油予不特定之人，嗣於同年月十二日下午五時四十分許，丙○○在上
    開停車場內為姜樹仁所駕車號ＡＶ－六六三號營業用曳引車加油時，為內政部警
    政署保安警察第二總隊第五大隊第一中隊警員查獲，並當場扣得上開自用小貨車
    、車上之金屬油槽一只、加油機具一組（含加油槍）柴油九百公升及估價單一張
    ，經警將前開扣押物品（除估價單外）交付甲○○保管，並由甲○○簽立保管條
    切結。詎林佩齡與丙○○不思悔改，竟利用此一受託保管公務員已扣押物品之機
    會，於受委託保管期間內，接續前揭共同銷售柴油之同一犯意，並共同基於隱匿
    公務員委託第三人掌管物品之犯意，向不詳姓名年籍之人，購入數量不詳之柴油
    ，再由丙○○駕駛前開自用小貨，利用前述交付甲○○保管之自用小貨車上之金
    屬油槽及加油機具，在高雄市小港、前鎮一帶之貨車停車場，以每公升九點二元
    之價格銷售予乙○○及其他不特定之人，並將前揭所新購之柴油混入上開公務員
    委託其保管之柴油混合銷售而予以隱匿。嗣同年十月十七日晚上十一時三十分，
    丙○○至乙○○所經營址設高雄市○○區○○街之拖車停車場準備售油之際，再
    度為高雄市政府警察局小港分局警員當場查獲，且扣得上開自用小貨車、車上之
    金屬油槽一只、加油機（含加油槍）一組、柴油八百九十公升（已非前述查扣之
    柴油）及估價單三張，除三張估價單之外，其餘之物再交由甲○○立據保管。
二、案經內政部警政署保安警察第二總隊第五大隊第一中隊及高雄市政府警察局小港
    分局分別報請臺灣高雄地方法院檢察署檢察官偵查起訴。
    理  由
一、訊據被告甲○○、丙○○對於自九十年五月九日起至同年月十二日止，未經許可
    ，經營銷售柴油業務之事實已坦承不諱，核與證人即司機姜樹仁於警訊中證述之
    情節相符，且有現場照片兩幀、違反能源管理法案件現場紀錄及被告丙○○開立
    之估價單各乙張附卷可稽，而第一次扣案之九百公升油品經採樣送請中國石油股
    份有限公司煉製研究所化驗結果，認係屬能源管理法第一章第二條第一項所稱「
    石油及其產品」，與經濟部經（八八）能字第八八四六二二一九號公告能源產品
    認定基準之「柴油」規範相符，此有經濟部取締違法經營油品會報執行小組高雄
    執行分組八十九年七月十四日高處（八九）高執字第八九○七○二七六號函、中
    國石油股份有限公司八十九年六月九日ＦＵ00000000號檢驗報告各乙紙
    在卷足參，是被告甲○○、丙○○此部分之犯行，已堪認定。至被告甲○○、丙○○二人雖辯稱：渠等於第一次為警查獲後即未曾再度銷售油品，八十九年十月
    十七日被告丙○○係應被告甲○○要求，方駕駛上開自用小貨車至高雄市○○區
    ○○街乙○○所經營之拖車停車場內停放云云。查，警方於八十九年五月十二日
    查獲被告甲○○、丙○○二人犯行並扣得如事實欄所載之物後，即依刑事訴訟法
第一百四十條第二項規定將扣押之九百公升油品交由被告甲○○保管乙節，有卷
    附查獲刑事案件扣押贓證物暫行交付保管證明收據一紙可據，復為被告甲○○供
    明在卷；又被告等經警第一次查獲後，至八十九年十月十七日止，期間仍接續有
    銷售油品行為之事實，亦據證人即拖車停車場老闆乙○○結證稱：「我於八十九
    年七月間曾向丙○○購買柴油，當時每公升九點二元，我向其加油十多次，每次
    約二百公升‧‧‧每次都是丙○○駕駛車牌號碼ＹＳ－六一七三號小自貨車販柴
    油的」、「丙○○來停車場賣給我，他用小貨車載，有加油槍‧‧‧我記得他被
    查獲之前三、四個月我有跟他買六、七次，也是他開小貨車來我停車場賣給我」
    （見警訊卷八十九年十月十八日詢問筆錄、本院九十年六月十三日審判筆錄）等
    語明確，且有估價單三張存卷可考。佐以證人即中國石油股份有限公司煉製研究
    所燃料檢測員洪東來到庭證述：同一批油放置愈久其蒸榴溫度愈高，然第二次查
    獲油品之蒸餾溫度卻遠比第一次查獲者低；又二次查獲油品的染料分析質相差達
    百分之十以上，是可認定先後查獲之油品並非同一批，因為它們的誤差太多，且
    染料分析不會因為時間的經過有所改變（見本院九十年六月十三日審判筆錄）等
    語屬實，顯見被告甲○○、丙○○確有將警方委託保管之油品銷售予他人之舉，
    至為灼然。另第二次查扣之油品，經採樣送請中國石油股份有限公司煉製研究所
    化驗結果，認屬能源管理法第一章第二條第一項所稱「石油及其產品」，與經濟
    部經（八八）能字第八八四六二二一九號公告能源產品認定基準之「柴油」規範
    相符，有經濟部取締違法經營油品會報執行小組高雄執行分組九十年二月二日高
    處（九十）高執字第九○○二○○四○號函、中國石油股份有限公司八十九年十
    一月二日ＦＵ八九一一○二○六號函二紙存卷可查。此外，復有保管切結書、現
    場查獲物品登記各乙紙附於警卷中足憑，以及上開供銷售用之柴油八百九十公升
    、自用小貨車、車上之金屬油槽一只、加油機具（含加油槍）一組扣案可資佐證
    。綜上，被告甲○○、丙○○所辯顯係卸責之詞，不足採信，本件事證明確，犯
    行洵堪認定。
二、被告甲○○、丙○○未經許可而以銷售柴油為業，核其等所為，均係違反能源管
    理法第二十條之一前段之未經許可而經營中央主管機關指定之能源產品之銷售業
    務罪，被告甲○○、丙○○先後多次經營柴油銷售行為，因均包括於單一經營柴
    油銷售業務之犯意內，且「銷售」本質上係屬集合犯，自無庸論以連續犯。又按
    刑法第一百三十八條之隱匿公務員職務上委託第三人掌管之物品罪，其構成要件
    首須有隱匿客體之行為，稱隱匿即隱密藏匿其物體，使之不能或難於發現者而言
    ，且限於故意行為，始克當之。觀以警方扣得被告甲○○、丙○○私自銷售之柴
    油，交由被告甲○○保管，則交付被告甲○○保管之柴油自屬公務員基於職務關
    係委託第三人代為掌管之物品無疑。詎被告甲○○、丙○○於受公務員委託保管
    期間，竟以購得來源不明之柴油混入渠受委託保管之柴油中（因只有一個油槽，
    因此被告甲○○新購入之柴油必定混入受委託保管之柴油內再加以出售），並利
    用上開公務員委託其保管之器具銷售柴油，尚難謂其無隱匿渠受委託保管之柴油
    而為妨害公務之故意，故核其等所為，係犯刑法第一百三十八條之隱匿公務員職
    務上委託第三人掌管之物品罪。被告甲○○、丙○○所犯上開二罪間，有方法、
    結果之牽連關係，依刑法第五十五條之規定，應從較重之刑法第一百三十八條之
    隱匿公務員職務上委託第三人掌管之物品罪處斷。被告甲○○與丙○○間就上開
    二罪彼此間，互有犯意聯絡及行為分擔，皆為共同正犯。爰審酌被告甲○○、丙○○未經許可即私設地下加油站謀利，使主管機關對於能源安全管理無法確實掌
    控，銷售含硫量過高之漁用柴油嚴重污染空氣，任意囤積油品並易釀成事故造成
    他人安全上之危害，且於第一次為警查獲後仍不知悔改，復將扣押交付保管之油
    品銷售他人，顯見輕忽法紀與僥倖之心及其他一切情狀，分別量處如主文所示之
    刑。又被告甲○○、丙○○犯罪行為後，刑法第四十一條業於九十年一月十日修
    正公布施行，並於同年月十二日生效，依修正前之刑法第四十一條規定：「犯最
    重本刑為三年以下有期徒刑以下之刑之罪，而受六個月以下有期徒刑或拘役之宣
    告，因身體、教育、職業或家庭之關係，執行顯有困難者，得以一元以上三元以
    下折算罰金」，惟修正後之刑法第四十一條第一項規定「犯最重本刑為五年以下
    有期徒刑以下之刑之罪，而受六個月以下有期徒刑或拘役之宣告，因身體、教育
    、職業或家庭之關係或其他正當理由，執行顯有困難者，得以一元以上三元以下
    ，易科罰金。但確因不執行所宣告之刑，難收矯正或難以維持法秩序者，不在此
    限」。比較上開新舊法，修正後之刑法第四十一條第一項就得宣告易科罰金之範
    圍較修正前之舊法之廣，是依刑法第二條第一項前段規定，自應適用裁判時之法
    律即修正後之刑法第四十一條第一項規定，併分別諭知易科罰金之折算標準。另
    扣案之柴油八百九十公升，係被告等未經許可銷售之能源產品，應依能源管理法
    第二十條之一後段規定宣告沒收；而扣案之金屬油槽一只、加油機器（含加油槍
    ）一組、估價單四紙，係被告甲○○所有供被告等犯罪所用之物，業據渠等供明
    在卷，爰依刑法第三十八條第一項第二款之規定併予宣告沒收。至扣案之車牌號
    碼號自小客車乙輛，為案外人周加明所有，非被告等所有，有卷附之車籍作業系
    統查詢認可資料乙紙可按，爰不併宣告沒收，附此敘明。
據上論斷，應依刑事訴訟法第二百九十九條第一項前段，能源管理法第二十條之一，
刑法第十一條前段、第二條第一項前段、第二十八條、第一百三十八條、第五十五條
、修正後第四十一條第一項前段、第三十八條第一項第二款，罰金罰鍰提高標準條例
第二條，判決如主文。
本案經檢察官李宛凌到庭執行職務。
中      華      民      國        九十    年      七    月    三十一    日
                                  臺灣高雄地方法院刑事第七庭
                                      法  官  何  秀  燕
右正本證明與原本無異。
如不服本判決，應於判決送達後十日內，向本院提出上訴狀。
                                      書記官  邱  靜  銘
中      華      民      國        九十    年      七    月    三十一    日
附錄本案判決論罪科刑之法條
能源管理法第二十條之一
未經許可而經營中央主管機關指定之能源產品之輸入、輸出、生產、銷售
業務者，處一年以下有期徒刑、拘役或科或併科新臺幣三十萬元以下罰金
，並得沒收其輸入、輸出、生產、銷售之產品。
中華民國刑法第一百三十八條
 (妨害職務上掌管之文書物品罪)
毀棄、損壞或隱匿公務員職務上掌管或委託第三人掌管之文書、圖畫、物
品，或致令不堪用者，處五年以下有期徒刑。


司法院資訊處製作；財團法人民間司法改革基金會備份。
